【裁判字號】    92,自,616
【裁判日期】    921118
【裁判案由】    誣告
【裁判全文】
臺灣臺中地方法院刑事判決                          九十二年度自字第六一六號
    自  訴  人  乙○○  女三十.
    被      告  甲○○  男四十.
    選任辯護人  張慶宗律師
                張志新律師
右列被告因誣告案件，經自訴人提起自訴，本院判決如左：
    主  文
甲○○無罪。
    理  由
一、自訴意旨如附件自訴狀所載。
二、按犯罪事實應依證據認定之，無證據不得認定其犯罪事實，刑事訴訟法第一百五
    十四條第二項定有明文。又刑法第一百六十九條第一項誣告罪之成立，以犯人明
    知所訴虛偽為構成要件，若誤認有此事實，或以為有此嫌疑，自不得遽指為誣告
    ，最高法院二十年上字第七一七號著有判例。
三、本件訊據被告甲○○堅詞否認誣告犯行，辯稱伊無誣告故意，伊告訴自訴人侵占
    部分，自訴人於偵查中已當庭歸還集郵冊，另伊自訴自訴人竊盜部分，伊有合理
    懷疑，不是憑空捏造，自訴人曾經擁有伊住處鑰匙，且管理人亦看見一女子進入
    伊住處等語。經查被告向台灣台中地方法院檢察署告訴自訴人侵占部分，雖經該
    署檢察官以九十年度偵續字第二三三號為不起訴處分確定，惟自訴人於該案偵查
    中已供陳八十九年間被告開車至伊住處，整理車子時有三本集郵冊要丟掉，伊說
    這很有價值你要丟掉，被告說不然送你小孩，伊說伊小孩沒有興趣，伊先幫你保
    管，等你要時再還你等語，並於該案偵查中當庭將該三本集郵冊返還被告等情，
    有自訴人提出之台灣台中地方法院檢察署九十年度偵續字第二三三號檢察官不起
    訴處分書影本在卷可稽，並經本院調閱台灣台中地方法院檢察署九十年度偵字第
    一六二七三號、九十年度偵續字第二三三號侵占案卷查證屬實，顯見被告所有該
    三本集郵冊於被告提出侵占告訴前，仍在自訴人持有中，姑不論自訴人係因何持
    有被告所有該三本集郵冊，被告因誤認自訴人持有其所有該三本集郵冊涉犯侵占
    罪嫌，而提起告訴，仍不能認有誣告犯意。次查被告向本院自訴自訴人竊盜部分
    ，固亦經本院以九十年度自字第七五二號裁定駁回自訴確定，然被告提起自訴係
    指稱其與自訴人原係認識近四年之男女朋友關係，將住家大門備用鑰匙寄放自訴
    人處，於九十年七月十五日下午六時三十分許，返家時發現家中物品凌亂，門窗
    未遭毀壞跡象，經仔細查驗才發現家中個人行動電腦不見，其餘物品則仍存在，
    足見係熟人所為，被告即想到自訴人涉有重嫌，經聯絡自訴人，電話打不通，至
    自訴人住處訪查，經大廈管理人告稱自訴人很少回家，家中仍有四個女兒居住，
    自訴人避不見面，案發迄今已三個月，被告透過友人查證該部行動電腦確在自訴
    人家中，因認被告涉有竊盜罪嫌等語，亦有自訴人提出之本院九十年度自字第七
    五二號刑事裁定影本在卷足憑，復經本院調閱九十年度自字第七五二號查證無訛
    。質之自訴人並自承與被告原係男女朋友關係，共同居住台中市○○○街九五號
    四樓被告住處，二人於九十年七月分手，房屋鑰匙於分手前即還給被告，九十年
    七月十五日以後被告均一直找伊，也有打電話給伊，伊不理被告等語，可徵被告
    係因自訴人原持有其住處鑰匙，且其失竊行動電腦後，未能即時與自訴人取得聯
    繫，始懷疑自訴人竊取其行動電腦，而向本院提起自訴，縱該自訴案件嗣經本院
    以犯罪嫌疑顯有不足裁定駁回其自訴，亦難認被告明知其所訴為虛偽。綜上所述
    ，被告所為前開告訴及自訴，均與刑法上誣告罪之構成要件有間，不能令負誣告
    罪責。此外又查無其他積極證據足證被告有何誣告犯行，自應為其無罪之諭知。
據上論斷，應依刑事訴訟法第三百四十三條、第三百零一條第一項，判決如主文。
中      華      民      國      九十二      年    十一    月    十八    日
                                  臺灣臺中地方法院刑事第八庭
                                    審判長法  官  朱  光  國
                                          法  官  洪  俊  誠
                                          法  官  鍾  堯  航
右正本證明與原本無異。
如不服本判決，應於送達後十日內向本院提出上訴狀（須附繕本），上訴於台灣高等
法院台中分院。
                                          書記官
中      華      民      國      九十二      年    十一    月    十八    日


司法院資訊處製作；財團法人民間司法改革基金會備份。
